【裁判字號】    89,上訴,606
【裁判日期】    890209
【裁判案由】    傷害致死
【裁判全文】
臺灣高等法院臺中分院刑事判決          民國八十九年度上訴字第六○六號
    上  訴  人  臺灣南投地方法院檢察署檢察官
    被      告  乙○○
    選任辯護人  黃文崇
右上訴人因被告傷害致死案件，不服臺灣南投地方法院中華民國八十九年二月九日第
一審判決（民國八十八年度訴字第二四二號，起訴案號：臺灣南投地方法院檢察署民
國八十八年度偵字第九四二號），提起上訴，本院判決如左：
    主      文
原判決撤銷。
乙○○傷害人之身體，因而致人於死，處有期徒刑柒年。
    事      實
乙○○於民國（下同）八十八年一月十五日十三時許，至南投縣南投市○○里○○○
路○街二十號廖大騰之住處向廖大騰索討債務新台幣（下同）三千元時，因不滿廖大
騰所清償之款項中有一千六百元係十元硬幣，雙方因而發生爭執，詎乙○○竟基於傷
害之不確定犯意，能預見其以手推廖大騰，可能使廖大騰倒地因而撞及客廳之茶几以
致造成死亡之結果，竟貿然以手推廖大騰，使廖大騰因而向後倒下並撞及擺設在該處
客廳之茶几，以致廖大騰受有腰椎第二節爆炸性骨折，經送醫後延至同年三月八日，
終因骨折手術後合併患部膿瘍，導致敗血症造成多器官衰竭而不治死亡。案經廖大騰
告訴及由南投縣警察局南投分局報請臺灣南投地方法院檢察署檢察官相驗後偵查起訴
。
    理      由
一、訊據被告乙○○坦承於前開時間有至上開處所向被害人廖大騰索討債務，及因不
    滿被害人所清償之款項中有一千六百元係十元硬幣而與被害人發生爭執等事實不
    諱（見本院卷第二十八頁），惟矢口否認有傷害致人於死之犯行，辯稱：當時渠
    僅與被害人發生口角而已，並未出手推被害人，且被害人亦未倒地，被害人生前
    曾罹患糖尿病及腰酸背痛，故渠與被害人之死亡應無因果關係。另當時證人丙○○及丁○○等二人均不在場，故其二人之證詞並不實在云云。經查證人丙○○證
    稱「被告乙○○於八十八年一月十五日下午一時許到被害人廖大騰之住處時，我
    正好在該處一樓之廁所，當時我有聽到講話很大聲，我出來時看到廖大騰倒在茶
    几之旁邊，乙○○正要開車離去，我將廖大騰扶起時有問他係何人打他，他說係
    剛要開車走的人（指乙○○），但我並沒有看見究係何人打的。當時現場除了廖
    大騰之太太丁○○在樓上外，並無其他人在場」等語（見相驗卷第十頁反面至第
    十一頁、偵查卷第三十一頁、原審卷第二百三十五頁及本院卷第四十四頁至第四
    十五頁）。證人丁○○亦證稱「被告乙○○於八十八年一月十五日十三時許，到
    我家去討債時，我在二樓，被告在與廖大騰發生爭執時我並沒有看到，但我在樓
    上因聽到吵鬧聲而下樓時就看見廖大騰躺在地上，我問他為何坐在地上，他說他
    拿十元硬幣要還被告，被告不高興就推他，他跌倒腰椎骨撞到大理石地面（應係
    茶几之誤）」等語（見偵查卷第三十八頁反面及本院卷第六十一頁）。而證人丙○○與被告並無任何過節，亦據被告直承在卷（見本院卷第二十九頁），衡情丙○○應無故意誣陷之理，故其證言應堪以採信。次查被害人於八十八年一月二十
    六日至南雲醫院就醫時確係第二腰椎爆炸性骨折，亦有該醫院所出具之診斷證明
    書影本一份在卷可稽（見偵查卷第二十七頁）。另被害人經檢察官督同法醫師相
    驗並解剖屍體後確係腰椎骨折經手術後合併患部腰膿瘍導致敗血症造成多器官衰
    竭不治死亡，亦有相驗屍體證明書、驗斷書及勘驗筆錄等附卷可按。且本件經送
請法務部法醫研究所鑑定結果亦認被害人因骨折、膿瘍導致敗血症造成多器官衰
    竭死亡，成因中有外力介入，死亡方式為他殺，亦有該所法醫所鑑定第０二六
    六號鑑定書一份在卷足憑（見原審卷第六頁至第十四頁）。至被害人於八十八年
    一月十五日經送台灣省立南投醫院診斷結果雖認係腰椎第五節壓迫性骨折，與南
    雲醫院診斷結果認係第二腰椎爆炸性骨折不符，但台灣省立南投醫院並未予以開
    刀診斷，僅從外部觸摸診斷，不免有失診之處，故應以經開刀診斷之南雲醫院所
    出具之診斷明書較為可採。第查證人戊○○亦結證稱「被害人尚未死亡之前，我
    曾與被告談過，被告說係被害人要用錢還他，因當時被害人曾說要就拿去（意指
    口氣不佳），兩人因而扭打，被害人被推倒腰椎碰到桌角」等語（見本院卷第六
    十八頁）。此外復有台灣省立南投醫院及南雲醫院之病歷影本附卷可稽。足證被
    告上開所辯顯係飾卸之詞，不足採信，是罪證明確，其犯行堪以認定。又被害人
    於警訊及偵查時雖分別供稱「被告持手槍毆打我的腹部」「我只是懷疑被告持有
    手槍」及「被告用拳頭打我的左腹、胸部」等語，但查被害人之胸腹部並未受傷
    ，有驗斷書及法務部法醫研究所之上開鑑定書足按（見相驗卷第十五頁反面及原
    審卷第六頁至第十四頁），足見被告於案發當時並未持手槍或出手毆打被害人之
    胸腹部甚明，被害人應係遭被告手推倒地以致腰椎部撞及茶几所致，被害人上開
    所供，委無可採，併此敘明。
二、按加重結果犯，以行為人能預見其結果之發生為要件，所謂能預見乃指客觀情形
    而言，與主觀上有無預見之情形不同，若主觀上有預見，而結果之發生又不違背
    其本意時，則屬故意範圍。又刑法第二百七十七條第二項前段之傷害致人於死之
    罪，係因犯罪致發生一定結果而為加重其刑之規定，即以不法侵害人身體故意，
    所施之傷害行為，致生行為人所不預期之死亡結果，使其就死亡結果負其刑責，
    與刑法第二百七十六條第一項因過失致人於死罪，其死亡結果係出於行為人之過
    失迴異。本件被告因不滿被害人所清償之上開款項中有部分係十元硬幣，於與被
    害人發生爭執後出手推被害人之身體，依當時情況而言雖無殺人之犯意，但其明
    知現場有茶几，如被害人倒地後可能撞及該茶几而受傷，是其應具有傷害之不確
    定故意。又被告於案發時已年近三十六歲，又係受過高等教育之人，具有相當社
    會經驗，依客觀情形，被告以傷害之意思出手推被害人之身體，被害人倒地後可
    能撞及茶几受傷以致造成死亡，是被害人之死亡，應非被告所不能預見，其以上
    開方法傷害被害人致被害人不治死亡，核其所為係犯刑法第二百七十七條第二項
    前段之傷害致人於死罪。原審疏未詳予審究，遽以被害人之死亡與被告無涉而為
    被告無罪之判決，自有違誤。檢察官上訴意旨執此指摘原判決不當，非無理由，
    應由本院將原判決予以撤銷改判。爰審酌被告犯罪之動機、目的、手段、所生危
    害、犯後迄今尚未與被害人之家屬達成和解等一切情狀，量處如主文第二項所示
    之刑，以示懲儆。
三、據上論斷，應依刑事訴訟法第三百六十九條第一項前段、第三百六十四條、第二
    百九十九條第一項前段，刑法第二百七十七條第二項前段，判決如主文。
本案經檢察官甲○○到庭執行職務。
中      華      民      國    八十九     年      七       月    三十一  日
                                  臺灣高等法院臺中分院刑事第八庭
                                        審判長法  官  羅  得  村
                                              法  官  林  輝  煌
                                              法  官  劉  榮  服
右正本證明與原本無異。
如不服本判決應於收受送達後十日內向本院提出上訴書狀，其未述上訴之理由者並
得於提起上訴後十日內向本院補提理由書（均須按他造當事人之人數附繕本）。
                                              書記官  林  玉  惠
中      華      民      國    八十九     年      八       月     二     日
附錄條文：
刑法第二百七十七條第二項：犯前項之罪因而致人於死者，處無期徒刑或七年以上有
期徒刑，致重傷者，處三年以上十年以下有期徒刑。
                                                                        Ｉ


司法院資訊處製作；財團法人民間司法改革基金會備份。
